臺灣臺南地方法院刑事判決　　　　　　　　　　　　　九十三年度交訴字第七二號
　　公　訴　人　臺灣臺南地方法院檢察署檢察官
　　被　　　告　丙○○
　　選任辯護人　蔡麗珠律師
　　　　　　　　江信賢律師
右列被告因過失致死等案件，經檢察官提起公訴（九十三年度偵字第四五七五、四七
七一號），被告就被訴事實為有罪之陳述，本院裁定進行簡式審判程序，判決如左：
    主  文
丙○○服用酒類不能安全駕駛動力交通工具而駕駛，處有期徒刑肆月。又因過失致人
於死，處有期徒刑拾月。應執行有期徒刑壹年，緩刑肆年。
    事  實
一、丙○○考領有小型車駕駛執照，明知其於民國九十三年四月十八日下午三時許起
    ，在台南市小北夜市飲用啤酒、及於同（十八）日下午五時許，在台南市東門市
    場附近其姨母住處飲用楊桃酒後，已達於反應較慢、感覺減低、思考及個性行為
    均受影響改變，並影響控制與反應能力，而不能安全駕駛動力交通工具之狀態，
    仍貿然於同（十八）日下午七時三十分許，駕駛車牌號碼Ｎ六─一七二一號自小
    客車，沿台南市○○路○○道由北往南方向行駛，途經該路與崇明二十街之無號
    誌交岔路口時，本應汽車駕駛人飲酒後其吐氣所含酒精濃度超過每公升○‧二五
    毫克以上者，不得駕車，及行經無號誌之交岔路口，應減速慢行，作隨時停車之
    準備，並汽車行駛時，駕駛人應注意車前狀況，隨時採取必要之安全措施，以避
    免危險之發生，而依當時之天候陰、市區道路○路面乾燥、無缺陷、亦無障礙物
    ，雖夜間無照明路段，惟視距良好，並無不能注意之情事，詎丙○○應注意、能
    注意，竟疏未注意，酒後駕車行至該處，及行經無號誌之交岔路口，未減速慢行
    ，並疏於注意車前動態。適有考領有重型機車駕駛執照之歐陽親騎乘車牌號碼Ｗ
    ＨＶ─三三二號輕機車，沿台南市○○路機慢車道由北向南方向騎駛至該交岔路
    口，原應注意汽車（含機車）在雙向二車道行駛時，在快慢車道間變換車道時，
    應讓直行車先行，並注意安全距離，而依當時情形，客觀上亦無不能注意之情事
    ，其能注意竟亦疏於注意保持安全距離，即貿然自機慢車道變換至快車道，丙○
    ○見狀煞避不及，致其所駕駛自小客車右前方向燈處撞及歐陽親所騎乘機車之左
    前側車頭，歐陽親因而人車倒地，受有「頭部外傷、頂骨及顳骨骨折、迷漫性蜘
    蛛膜下出血、腦腫漲併腦震盪、疑頸骨骨折、左鎖骨、左肩骨骨折、左脛骨、腓
    骨骨折、臉部撕裂傷三處、額頭約十公分、右眼下五公分、左眼下七公分」等傷
    害，經送醫急救，仍因「顱骨骨折合併內出血」延至九十三年四月十九日上午五
    時不治死亡。車禍事故發生後，經台南市警察局第一分局員警到場處理，在警員
    尚不知何人為肇事車輛之駕駛人前，丙○○主動表示其為駕駛人並自首犯行，接
    受裁判。並經警對丙○○施以酒精濃度測試，吐氣所含酒精成分達每公升一‧二
    ○毫克。
二、案經歐陽親之配偶甲○○告訴、及台南市警察局第一分局報請台灣台南地方法院
    檢察署檢察官偵查起訴。
    理  由
一、本件被告丙○○所犯係死刑、無期徒刑、最輕本刑為三年以上有期徒刑以外之罪
    ，其於準備程序中就被訴事實為有罪之陳述，經法官告知簡式審判程序之旨，並
    聽取公訴人、被告及辯護人之意見後，認為適宜由受命法官獨任進行簡式審判程
    序，依刑事訴訟法第二百七十三條之一第一項規定，裁定由受命法官獨任進行簡
    式審判程序，合先敘明。
二、訊據被告丙○○對於右揭時、地在飲酒後吐氣所含酒精濃度已達每公升一‧二○
    毫克之情況下，仍貿然駕車行駛而肇事，致被害人歐陽親受有前開傷害，經送醫
    急救，延至九十三年四月十九日上午五時不治死亡等事實供認不諱，且有酒精濃
    度測定單、刑法第一百八十五條之三案件測試觀察紀錄表、道路交通事故現場圖
    、道路交通事故調查報告表(一)、(二)、及道路交通事故現場蒐證照片二十一張等附
    卷可稽。而被害人歐陽親確係因本件交通事故，致受有「頭部外傷、頂骨及顳骨
    骨折、迷漫性蜘蛛膜下出血、腦腫漲併腦震盪、疑頸骨骨折、左鎖骨、左肩骨骨
    折、左脛骨、腓骨骨折、臉部撕裂傷三處、額頭約十公分、右眼下五公分、左眼
    下七公分」等傷害，經送醫急救，仍因「顱骨骨折合併內出血」延至九十三年四
    月十九日上午五時不治死亡，有被害人歐陽親之台南市立醫院診斷證明書一紙在
    卷可稽，且經台灣台南地方法院檢察官督同法醫師相驗明確，並製有相驗屍體證
    明書、驗斷書及勘驗筆錄在卷足憑。又按刑法第一百八十五條之三規定所謂「不
    能安全駕駛」，係抽象危險犯，本不以發生具體危險為必要，而依醫學實驗證明
    所得經驗法則，對於吐氣酒精濃度達每公升○．二五毫克以上時，將使駕駛人產
    生複雜之技巧障礙、駕駛能力變壞之行為表現，肇事比率比一般未飲酒時高出二
    倍，而吐氣酒精濃度達每公升○‧五毫克以上時，將使駕駛人產生平衡感與判斷
    力障礙升高，肇事比率比一般未飲酒時高出十倍，甚而如吐氣酒精濃度達每公升
    ○‧七五毫克時，駕駛人將產生明顯酒醉、步履蹣跚之行為狀態，其肇事比率比
    一般高二十五倍（參見蔡志中著，對飲酒不能安全駕駛之執法研究，司法院第四
    十六期業務研究會講義）。本件被告丙○○於案發後測得其呼氣中之酒精濃度為
    每公升一．二○毫克，有上開酒精濃度測試單在卷可按，依據上開研究報告之結
    論，並佐以被告於偵查時供稱：「‧‧我當時喝醉酒，頭暈暈的，死者好像是從
    我右邊要穿越馬路。我也不知是如何發生車禍的」等語，足認被告案發當時已因
    服用酒類導致其反應變慢、感覺減低、思考及個性行為亦均受影響而改變，並影
    響控制與反應能力，而已達於不能安全駕駛動力交通工具之情狀。從而，被告上
    開酒後駕車之公共危險犯行，應堪認定。
三、按汽車駕駛人飲酒後其吐氣所含酒精濃度超過每公升○．二五毫克以上者，不得
    駕車；行經無號誌之交岔路口，應減速慢行，作隨時停車之準備；汽車行駛時，
    駕駛人應注意車前狀況，並隨時採取必要之安全措施；道路交通安全規則第一百
    十四條第二款、第九十三條第一項第三款、及第九十四條第三項分別定有明文。
    查被告有經合法程序考領駕照，為有駕駛經驗之人，對於上開交通安全規則自知
    之甚稔，為其應注意之事項，而依當時狀況，客觀上並無不能注意之情狀，竟疏
    於注意，在飲酒後吐氣所含酒精濃度每公升達一．二○毫克之情況下，仍貿然駕
    車行駛，及行經無號誌之交岔路口，未減速慢行，並疏於注意車前動態，因而肇
    事導致被害人死亡。復按汽車在雙向二車道行駛時，在快慢車道間變換車道時，
    應讓直行車先行，並注意安全距離，道路交通安全規則第九十七條第五款亦有明
    文。被害人歐陽親騎乘機車行經該處，亦疏未注意保持安全距離，即貿然自機慢
    車道變換至快車道。是被告及被害人歐陽親本身均有違前開規定之注意義務，其
    二人均顯有過失甚明。又本件經送請台灣省台南區車輛行車事故鑑定委員會、及
    台灣省車輛行車事故覆議鑑定委員會鑑定結果，均認為：「歐陽親駕駛輕機車，
    左轉變換車道未注意安全距離，為肇事原因。丙○○酒醉駕駛小客車，行經無號
    誌岔路口，未減速慢行，未注意車前狀況，同為肇事原因」，此有台灣省台南區
    車輛行車輛行車事故鑑定委員會九十三年六月二十五日南鑑字第九三○九一五號
    函暨所附鑑定意見書、及台灣省車輛行車事故覆議鑑定委員會九十三年十月二十
    六日府覆議字第九三一一○四五號函在卷足憑。而被害人歐陽親確因本件車禍受
    有前述傷害，雖經送醫急救，仍不治死亡，已如前述，是被害人既因本件車禍而
    死亡，與被告之過失行為間並有相當因果關係。綜上所述，本件事證明確，被告
    上開過失致死犯行，亦堪認定。至被害人歐陽親雖亦疏未注意保持安全距離，足
    認就本件車禍事故之發生亦有過失，然本件車禍既係被告之過失併合而發生，是
    被告前開過失之責究未能據此解免，附此說明。
四、核被告丙○○所為，係犯刑法第一百八十五條之三服用酒類不能安全駕駛動力交
    通工具而駕駛罪、及第二百七十六條第一項之過失致人於死罪。被告於酒後吐氣
    所含酒精濃度每公升達一．二○毫克之情形下，駕車肇事致人死亡，應依道路交
    通管理處罰條例第八十六條第一項規定就過失致死罪部分加重其刑。其於肇事後
    犯罪未被發覺前，即向現場處理警員坦承肇事而自首，有台南市警察局第一分局
    九十三年十二月二十日南市警一刑字第○九三○○三三三○三號函暨所附員警賴
    永勝報告書一紙在卷可證，係對於未經發覺之犯罪自首而接受裁判，應依刑法第
    六十二條前段規定就過失致死部分減輕其刑，並依法先加後減之。其所犯前開二
    罪名，犯意各別，行為互異，應予分論併罰。爰審酌被告之品行，於飲酒後酒精
    濃度達每公升一‧二○毫克情況下，仍貿然駕駛自小客車行駛於公眾往來之道路
    上，無視於公眾生命財產安全之情狀，且未注意相關交通安全之規定，終至肇事
    致被害人死亡，造成無可挽救之遺憾，並使被害人家屬痛失至親，惟念及被告已
    與被害人家屬達成民事和解，有刑事陳報狀及和解書各一紙可按，其過失之程度
    ，及犯後態度等一切情狀，分別量處如主文所示之刑，並定其應執行刑，以資懲
    儆。又被告前未曾受有期徒刑以上刑之宣告，有台灣台南地方法院檢察署刑案資
    料查註紀錄表及台灣高等法院被告全國前案紀錄表可按，因一時失慮，致罹刑典
    ，經此偵審程序及刑之宣告，應知警惕，諒無再犯之虞，且事後已與被害人家屬
    達成民事和解，並需扶養重度肢障父親劉全福及年邁母親劉謝錦芷，有戶籍謄本
    一份及中華民國障礙手冊一紙等影本在卷可憑，本院認前開所宣告之刑，以暫不
    執行為適當，並宣告緩刑四年，以啟自新，並觀後效。
據上論斷，應依刑事訴訟法第二百七十三條之一第一項、第二百九十九條第一項前段
，道路交通管理處罰條例第八十六條第一項，刑法第一百八十五條之三、第二百七十
六條第一項、第五十一條第五款、第六十二條前段、第七十四條第一款，罰金罰鍰提
高標準條例第一條前段，判決如主文。
本案經檢察官乙○○到庭執行職務。
中      華      民      國      九十四    年      二    月      十七    日
                                臺灣臺南地方法院交通法庭
                                    法  官    洪  榮  家
右正本證明與原本無異。
如不服本判決，應於判決送達後十日內，向本院提出上訴狀（應附繕本）。
                                    書記官    陳  志  德
中      華      民      國      九十四    年      二    月      十七    日
附錄本案論罪科刑法條全文：
刑法第一百八十五條之三：
  服用毒品、麻醉藥品、酒類或其他相類之物，不能安全駕駛動力交通工具而駕駛者
  ，處一年以下有期徒刑、拘役或三萬元以下罰金。
刑法第二百七十六條第一項：
  因過失致人於死者，處二年以下有期徒刑、拘役或二千元以下罰金。
